【裁判字號】    90,訴,241
【裁判日期】    901023
【裁判案由】    違反著作權法
【裁判全文】
臺灣高雄地方法院刑事判決                            九十年度訴字第二四一號
    公  訴  人  臺灣高雄地方法院檢察署檢察官
    被      告  丁○○
    選任辯護人  蔡淑媛
                陳里己
                歐陽志宏
右列被告因違反著作權法等案件，經檢察官提起公訴（八十九年度偵字第二三七二二
號、第二四四二一號、第二四四二二號、第二四四二四號、第二七四三五號），及移
送併辦（九十年度偵字第三七三○號、第四一五四號、第四五二四號、第四五二五號
），本院判決如左：
    主  文
丁○○意圖銷售而擅自以重製之方法侵害他人之著作財產權為常業，處有期徒刑壹年
貳月，扣案之燒錄機貳台、控制器壹組、目錄伍本、如附表三所示仿冒盜版遊戲光碟
片伍佰片、空白光碟片柒拾玖片、空盒壹箱及包裝袋壹包，均沒收；又連續擅自以重
製之方法侵害他人之著作財產權，處有期徒刑柒月，扣案之燒錄機貳台、控制器壹組
、如附表四所示盜版音樂光碟參片、如附表五所示之盜版電影光碟陸片、如附表六所
示盜版電腦程式光碟伍拾陸片、空白光碟片柒拾玖片、空盒壹箱及包裝袋壹包，均沒
收；應執行有期徒刑壹年陸月，緩刑伍年，扣案之燒錄機貳台、控制器壹組、目錄伍
本、如附表三所示仿冒盜版遊戲光碟片伍佰片、如附表四所示盜版音樂光碟參片、如
附表五所示之盜版電影光碟陸片、如附表六所示盜版電腦程式光碟伍拾陸片、空白光
碟片柒拾玖片、空盒壹箱及包裝袋壹包，均沒收。
    事  實
一、丁○○係設於高雄縣旗山鎮○○街四十號「棒棒糖新潮文具零食玩具店」之負責
    人，明知如附表一所示之「ＰlayＳtation」、「ＰＳ設計圖」係日商．新力電
    腦娛樂股份有限公司（以下簡稱新力公司）享有商標專用權之商標圖樣；如附表
    二所示之「FINAL FANTASY」商標圖樣，係日商．思奎爾股份有限公司（以下簡
    稱思奎爾公司）享有商標專用權之商標圖樣，分別指定使用於電腦、錄有電腦程
    式之卡帶、磁碟、光碟及卡匣，使用於光碟、唯讀記憶體、磁卡、磁帶、磁碟、
    磁片、電腦等相類商品，使用於電子計算機、中央資料處理碟、電腦鍵盤、磁帶
    、磁碟、電視遊樂器（包括主機、操作器、搖控器、及錄有遊戲程式之卡匣、磁
    碟、光碟唯讀記憶體）及使用於電視接收器之遊戲裝置等相類物品，且均尚在專
    用期限內；又如附表三所示之遊戲軟體分別係新力公司、思奎爾公司、日商．可
    樂美股份有限公司（以下簡稱可樂美公司）享有著作財產權之電腦程式著作，竟
    自民國八十九年三月初某日起，向不詳姓名年籍綽號「阿吉」之成年男子以遊戲
    光碟片每片新台幣（下同）二十五元之價格，購入未經新力公司、思奎爾公司、
    可樂美公司之同意或授權，而使用上開商標圖樣於同類電視遊戲器程式上之盜版
    遊戲光碟片後，即分別在上開住處，未經如附表所示著作財產權人同意，自行以
    其所有之燒錄機，將空白光碟片放入光碟燒錄機加以燒錄之方式，擅自燒錄拷貝
    而重製前開購得之遊戲光碟片，並在上開店內以目錄供顧客選購之方式，再以遊
    戲光碟片每片七十元之價格，販售予不特定之人而交付之，賴以維生，並以之為
    常業。另丁○○明知其販入之錄音、視聽、電腦軟體程式等著作之重製，均須經
    著作財產權人之同意或授權始能為之，竟基於重製之概括犯意，自八十九年六月
    間起，連續在上開住處，以上開燒錄機，將空白光碟片放入光碟燒錄機加以燒錄
    之方式，擅自燒錄拷貝而重製前開購得之錄音、視聽、電腦軟體程式光碟片多次
    ，再將該重製之盜版音樂、電影及電腦程式光碟片自行或贈與友人使用。嗣於八
    十九年十月十九日晚間八時三十分許，為警在上址當場查獲，並扣得其所有燒錄
    機二台、控制器一組、目錄五本、如附表三所示仿冒新力公司遊戲光碟片五百片
    、如附表四所示盜版音樂光碟三片、如附表五所示之盜版電影光碟六片、如附表
    六所示盜版電腦程式光碟五十六片、空白光碟片七十九片、空盒一箱及包裝袋一
    包。
二、案經新力公司、思奎爾公司、可樂美公司、美商廿世紀福斯影片股份有限公司、
    友立資訊股份有限公司、美商微軟公司、大宇資訊股份有限公司、智冠科技股份
    有限公司告訴及美商新線製作股份有限公司、美商派拉蒙影片股份有限公司、新
    力哥倫比亞音樂股份有限公司、滾石國際音樂股份有限公司、福茂唱片音樂股份
    有限公司訴由內政部警政署保安警察第二總隊第四大隊第三中隊報告臺灣高雄地
    方法院檢察署檢察官偵查起訴暨移送併辦。
    理  由
一、訊據被告丁○○固坦承有於右揭時、地向綽號「阿吉」之成年男子購入之盜版遊
    戲光碟片後，並重製前開遊戲光碟片，及在上開店內以目錄供顧客選購之方式販
    售予不特定人，另亦有重製電腦程式光碟片贈與友人使用之事實，惟矢口否認有
    何重製盜版音樂及電影光碟片之犯行，辯稱：盜版之音樂及電影光碟片是直接從
    夜市買回來的，並沒有加以燒錄及販賣云云。然查，右揭如附表三所示仿冒新力
    公司遊戲光碟片五百片、如附表四所示盜版音樂光碟三片、如附表五所示之盜版
    電影光碟六片、如附表六所示盜版電腦程式光碟五十六片均係未經著作財產權人
    之同意或授權之盜版光碟片等情，業據告訴人之代理人戊○○、乙○○、丙○○
    於警訊時，告訴代理人甲○○於警訊及本院審理時指訴綦詳，並有告訴人等提出
    之如附表一至二所示商標註冊證，及內政部著作權執照、新卡發行表、進出貨單
    、發票、著作權相關證明文件等件、搜索扣押證明筆錄二紙、鑑識報告一紙及照
    片四張等件附卷可稽；又上開如附表四所示盜版音樂光碟三片及如附表五所示之
    盜版電影光碟六片經本院加以勘驗結果，確係經由扣案之空白光碟片所燒錄而成
    （見本院九十年十月九日審判筆錄），顯見此部份盜版之音樂及電影光碟片應非
    係被告從夜市所購入者，而係被告利用燒錄機將空白光碟片放入光碟燒錄機所加
    以燒錄無訛，是被告前開所辯顯係卸責飾詞，委不足採。此外，復有燒錄機二台
    、控制器一組、目錄五本、如附表三所示仿冒新力公司遊戲光碟片五百片、如附
    表四所示盜版音樂光碟三片、如附表五所示之盜版電影光碟六片、如附表六所示
    盜版電腦程式光碟五十六片、空白光碟片七十九片、空盒一箱及包裝袋一包扣案
    足資佐證。又按刑法上所謂常業犯，係指反覆以同種類之行為目的之社會活動之
    職業性犯罪而言，亦即恃犯罪以維生，縱令同時兼操其他職業，仍無礙其為常業
    犯罪，非謂常業犯必須別無其他正當職業始克構成。（最高法院八十二年度臺上
    字第二０七一號判例參照），查被告丁○○係開設前開文具玩具專賣店營業，而
    扣案盜版遊戲光碟片數量合計多達五百片，數量非微，則其販入之數量當不只此
    數，復以固定之店面從事販售之舉、販賣種類繁多，其價值據市價估計已達七十
    五餘萬元，顯見被告確係侍重製、販賣上開盜版遊戲光碟片所得為其收入之一部
    分，而為營生之用至明。本件事證明確，被告犯行洵堪認定
二、核被告丁○○所為，係犯商標法第六十三條之販賣仿冒商標商品罪，著作權法第
    九十一條第二項、第九十四條之意圖銷售而擅自重製他人著作物常業罪、同法第
    八十七條第二款、第九十三條第三款、第九十四條之明知為侵害著作權之物，意
    圖營利而交付常業罪及同法第九十一條第一項之擅自以重製之方法侵害他人之著
    作財產權罪。被告多次違反商標法及多次重製盜版音樂、電影光碟之行為，均時
    間緊接，犯罪構成要件相同，顯均係基於概括犯意反覆為之，均為連續犯，均應
    論以一罪，並加重其刑。又被告係以一販賣行為而犯上開販賣仿冒商標商品罪、
    明知為侵害著作權之物，意圖營利而交付常業罪及以一行為同時侵害如附表所示
    公司之商標權或著作財產權，均為想像競合犯，應依刑法第五十五條之規定，從
    一重之明知為侵害著作權之物，意圖營利而交付常業罪處斷。被告所犯意圖銷售
    而擅自重製他人之著作物常業罪，與明知為侵害著作權之物，意圖營利而交付常
    業罪二罪間，有方法結果之牽連關係，爰依刑法第五十五條之規定，從一重之意
    圖銷售而擅自重製他人之著作物常業罪論處。另被告所犯意圖銷售而擅自重製他
    人之著作物常業罪與擅自以重製之方法侵害他人之著作財產權罪之間，犯意各別
    ，行為互殊，應予分論併罰。又公訴人移送併辦部分及被告違反商標法部分，雖
    均未據公訴人提起公訴，然此部份因與本件起訴之部分，有實質上一罪關係，為
    起訴效力所及，本院自應併予審理。爰審酌被告為一己私利，不知對他人之智慧
    財產權予以尊重，與國際社會普遍保護智慧財產權之潮流相違背，破壞我國於國
    際上之形象，惡性非輕，惟念其前未有任何前科紀錄，有臺灣高雄地方法院檢察
    署刑案資料查註紀錄表及臺灣高等法院被告全國前案紀錄表各一份在卷可參，素
    行尚稱良好，且犯後坦承部分犯行，尚知悔悟，態度良好等一切情狀，分別量處
    如主文所示之刑，並定其應執行之刑，以資懲儆。又被告前未曾受有期徒刑以上
    刑之宣告，已如前述，其因貪圖小利，短於思慮，致觸犯刑章，經此偵查、起訴
    及論罪科刑程序後，當知所警惕，信無再犯之虞，本院認其所宣告之刑以暫不執
    行為適當，爰併諭知緩刑五年，以啟自新。至扣案如附表三所示之仿冒遊戲光碟
    片五百片係仿冒之盜版物品，應依商標法第六十四條之規定，宣告沒收；扣案之
    燒錄機二台、控制器一組、目錄五本、如附表四所示盜版音樂光碟三片、如附表
    五所示之盜版電影光碟六片、如附表六所示盜版電腦程式光碟五十六片、空白光
    碟片七十九片、空盒一箱及包裝袋一包，均為被告所有，且均係供犯罪所用及預
    備之物，業據被告供承在卷可按，爰依刑法第三十八條第一項第二款宣告沒收。
三、公訴意旨另以：被告公開販賣及重製未經合法授權之重製上開論罪科刑如附表四
    所示盜版音樂光碟以外之音樂光碟片，因認被告此部分尚涉有著作權法第九十一
    條、第九十三條第三款、第八十七條第二款、第九十四條之罪嫌。按犯罪事實應
    依證據認定之，無證據不得推定其犯罪事實；又不能證明被告犯罪者，應諭知無
    罪之判決，刑事訴訟法第一百五十四條、第三百零一條第一項分別定有明文。訊
    據被告堅決否認有重製並販賣盜版音樂光碟片之事實，辯稱：是從夜市購買盜版
    的供自己使用等語，經查：於被告所經營之「棒棒糖新潮文具零食玩具店」內查
    獲之盜版音樂光碟片三十七片，均無重覆之情形，且其中除上開如附表四所示音
    樂光碟三片係由空白光碟片所燒錄而成者外，其餘均係坊間所販賣之盜版音樂光
    碟，有印製完善之封面及光碟等情，業據本院調取扣案之音樂光碟片勘驗無訛，
    ，而參以本件扣有燒錄器及空白光碟片，足以重製光碟片乙節，已如前述，如被
    告確欲販賣盜版音樂光碟片，則依其店內所有設備及其大量重製盜版遊戲光碟片
    之情，實無絕大多數之音樂光碟均僅有一片之理，況於查獲之目錄內均未載有盜
    版音樂光碟片，又未查得被告有販賣前開盜版音樂光碟片之行為，是被告上開所
    辯尚可採信；此外，本院復查無其他積極證據足資審認被告有公訴人所指此部分
    之犯行，是被告此部分之犯行，應屬不能證明，原應為被告無罪之諭知，惟此部
    分與前開有罪部分有裁判上一罪之關係，爰不另為無罪之諭知，附此敘明。
據上論斷，應依刑事訴訟法第二百九十九條第一項前段，著作權法第八十七條第二款
、第九十一條第一項、第二項、第九十三條第三款、第九十四條，商標法第六十三條
、第六十四條，刑法第十一條前段、第五十六條、第五十五條、第五十一條第五款、
第七十四條第一款、第三十八條第一項第二款，判決如主文。
中      華      民      國    九十      年      十      月    二十三    日
                                    臺灣高雄地方法院刑事第一庭
                                        法  官     陳玉聰
右正本證明與原本無異。
如不服本判決，應於判決送達後十日內，向本院提出上訴狀。
                                        書記官     鄭淑臻
中      華      民      國      九十    年      十      月     二十四   日
附錄本判決論罪科刑法條全文：
著作權法第八十七條第二款
有下列情形之一者，除本法另有規外，視為侵害著作權或製版權：
二、明知為侵害著作權或製版權之物而散布或意圖散布而陳列或持有或意圖營利而交
    付者。
著作權法第九十一條
擅自以重製之方法侵害他人之著作財產權者，處六月以上三年以下有期徒刑，得併科
新台幣二十萬元以下罰金。
意圖銷售或出租而擅自以重製之方法侵害他人之著作財產權者，處六月以上五年以下
有期徒刑，得併科新台幣三十萬元以下罰金。
著作權法第九十三條第三款
有下列情形之一者，處二年以下有期徒刑，得併科新臺幣十萬元以下罰金：
三、以第八十七條各款方法之一侵害他人之著作權者。
著作權法第九十四條
以犯第九十一條、第九十二條或第九十三條之罪為常業者，處一年以上七年以下有期
徒刑，得併科新臺幣四十五萬元以下罰金。
商標法第六十三條
明知為前條商品而販賣、意圖販賣而陳列、輸出或輸入者，處一年以下有期徒刑、拘
役或科或併科新台幣五萬元以下罰金。


司法院資訊處製作；財團法人民間司法改革基金會備份。
